【裁判字號】    92,易,266
【裁判日期】    920903
【裁判案由】    妨害自由
【裁判全文】
臺灣板橋地方法院刑事判決                          九十二年度易字第二六六號
    公  訴  人  臺灣板橋地方法院檢察署檢察官
    被      告  丁○○
              原名：龍建中）.
    選任辯護人  戴文進律師
右列被告因妨害自由案件，經檢察官提起公訴（九十一年度偵字第一四四七四號），
本院判決如左：
    主  文
丁○○無罪。
    理  由
一、公訴意旨略以：被告丁○○曾因詐欺等案件，經臺灣桃園地方法院判處有期徒刑
    三年七月，於民國八十三年八月十六日入監執行，並於八十五年二月一日假釋出
    監，再於八十六年十二月三十一日，因假釋未經撤銷而執行完畢。竟不知悔改，
    接受海鴻國際股份有限公司（下稱海鴻公司）之負責人巫佑豐（另為不起訴之處
    分）代為處理支票債務之委託，被告遂與其他姓名年籍不詳之成年男子十餘人，
    共同基於以脅迫之方式使人行無義務之事之犯意聯絡，於九十年十二月三十一日
    下午五時許，陪同巫佑豐前往乙○○位於臺北縣三重市○○○路一四七號之居處
    ，-以迫令戊○在其先前代樂謹與甲○○交換支票，而由樂謹提出之票號ＡＡ0
    000000、ＡＡ0000000號、ＡＡ0000000號之三紙支票背面
    ，簽名背書以擔負背書人之責任之無義務之事。戊○不從，即由當時冒名為張全
    之被告命令站立該居處門外之十餘之人入內，該十餘人雖未進入門內，惟已足使
    戊○心生畏懼，而在前揭支票上背書，因認被告涉犯刑法第三百零四條第一項前
    段之強制罪罪嫌。
二、按犯罪事實，應依證據認定之，無證據不得推定其犯罪事實；不能證明被告犯罪
    者，應諭知無罪之判決，刑事訴訟法第一百五十四條及第三百零一條第一項分別
    定有明文。次按刑事訴訟上證明之資料，無論其為直接或間接證據，均須達於通
    常一般之人均不致有所懷疑，而得確信其為真實之程度，始得據為有罪之認定，
    若其關於被告是否犯罪之證明未能達此程度，而有合理懷疑之存在，致使無從形
    成有罪之確信，根據「罪證有疑，利於被告」之證據法則，即不得遽為不利被告
    之認定；又告訴人之告訴，係以使被告受刑事訴追為目的，是其陳述是否與事實
    相符，仍應調查其他證據以資審認；最高法院七十六年台上字第四九八六號判例
    、五十二年台上字第一三○○號判例可資參照。
三、公訴人認被告涉犯前開罪嫌，無非係以告訴人戊○之指訴及證人乙○○之於警詢
    時之證述、巫佑豐之證述及支票影本三紙、委託書一紙等為其依據。訊據被告堅
    決否認有強制罪犯行，辯稱：「我不是去討債，本案起因是甲○○拿票騙其董事
    長巫佑豐，因為甲○○跟戊○買芭樂票，甲○○要我幫忙協調巫佑豐與甲○○之
    間的問題，是甲○○拿票給告訴人背書，簽完之後巫佑豐就拿走了，後來我得罪
    甲○○等人，才會由告訴人提出本件告訴」等語。經查：
（一）告訴人於九十一年三月二十一日警詢時指訴：「‧‧‧此時，阿全（即指被告
      ）男子即站起來稱：『把外面的人全部叫進來』。當時『阿全他們一夥人有二
      人進來，其他一群人即站立在門口』，我因心生畏懼，怕遭他們傷害，即在該
      四張跳票支票上簽名背書」等語（見偵查卷第十一頁背面）；然於同年九月十
      八日偵訊時改稱：「當時門口約有十多人，但『沒進來』，我害怕且乙○○也
      建議我簽，我就簽三張支票背書」等語（見偵查卷第六十頁背面）。惟查，當
      時在場協調對質之人有告訴人之友人乙○○、甲○○、巫佑豐、告訴人本人及
      被告等人，人數甚多，業經被告供承在卷，復為告訴人所是認，且告訴人之友
      人乙○○亦建議告訴人在支票上背書。究告訴人係因站立門口之十多人使其心
      生畏懼，或係友人乙○○之建言而為支票背書行為，仍應調查其他證據以資審
      認。
（二）證人即於九十一年一月十五日陪同告訴人前往警局提出告訴之友人乙○○於警
      詢時證述：「‧‧‧巫佑豐同行之一名綽號阿全（即指被告），當場以台語對
      外稱：『把外面的人叫進來，約十幾名人就進入我店內』」。等語（見偵查卷
      第十三頁背面）。然告訴人於臺灣板橋地方法院檢察署檢察官偵查中已直陳，
      當時站立門口之人，並未進入乙○○之店內（見偵查卷第六十頁背面）。依經
      驗法則觀之，告訴人應對於當時使其心生畏懼之客觀情境有深刻之印象，惟告
      訴人之指訴前後不一，且與當時同在現場之證人乙○○之證述亦有相當差異，
      實無從以告訴人之指訴，獲至可得確信其為真實之程度。
（三）次查，本件之案發時間係於九十年十二月三十一日下午五時許，而告訴人卻於
      九十一年一月十五日四時許，始向臺北縣政府警察局三重分局中興橋派出所提
      出告訴，案發時間與提出告訴期間相距十五日，告訴人警詢陳稱：「（問：你
      為何遲至十五日才向警方報案？）因我工作忙才拖至今日向警方報案，且討債
      公司亦向我要錢」等語（見偵查卷第十頁），於本院調查時則改稱：「（法官
      問：為何不馬上報警？）我希望可以把支票拿回來還給巫佑豐，但是（一月）
      十日變成要跟我收錢，他們說我有在支票後面背書，後來我又去找乙○○聯絡
      到他之後一起去報案，他做證人。」（見本院九十二年五月三十日訊問筆錄第
      四頁至第五頁）。依告訴人指稱其被脅迫於總計高達五佰七十五萬之支票上為
      背書行為之情形觀之，理應會立即向偵查機關提出告訴，豈有因工作忙錄，而
      於事隔十五日始提出告訴之理，且再參以告訴人於九十一年三月二十一日警詢
      時陳稱：「（問：是否對龍建中《係指被告丁○○》提出恐嚇告訴？）我只對
      巫佑豐提出教唆告訴」等語（見偵查卷第十二頁背面），由此可知告訴人當時
      使其心生畏懼之來源並非被告所為，否則，即會於警詢時一併提出，而不會僅
      表示提出只對巫佑豐提出告訴。
（四）再者，巫佑豐供稱當日被告確實有至乙○○店內處理支票之事務，且告訴人於
      本院調查時亦指稱：「我印象中巫佑豐從頭到尾都在場」等語（見本院九十二
      年五月三十日訊問筆錄第四頁第十四行至第十五行），而證人巫佑豐則於本院
      審理時則證稱：「（法官問：你有聽到被告說把外面的人給我叫進來？）沒有
      ，我對質完就離開了，我沒有聽到這些話」等語（見本院九十二年八月六日審
      判筆錄第五頁），是故，公訴人所指證人巫佑豐之證述，尚不足執為對被告不
      利之認定。又丙○○固曾委託被告處理債務，並同意處理所討回金額之百分之
      五十當酬金，有九十年十二月二十九日委託書影本在卷可參，然該委託書僅能
      證明，巫佑豐曾委託被告處理債務，尚無從證明被告以脅迫使告訴人行無義務
      之事。
四、綜上，告訴人所為之指訴既有如前所述之瑕疵存在，已難遽予採信，復查無其他
    積極之事證，足認被告有脅迫告訴人使其心生畏懼而為無義務之事，顯難僅憑告
    訴人單人指訴，即率予推定被告有公訴人所指之犯行，自無從遽以刑法第三百零
    四條第一項前段之強制罪相繩。揆諸前揭意旨，既不能證明被告犯罪，自應諭知
    被告無罪之判決。
據上論斷，應依刑事訴訟法第三百零一條第一項，判決如主文。
本案經檢察官蘇揚旭到庭執行職務。
中       華       民       國    九十二    年      九      月     三    日
                                  臺灣板橋地方法院刑事第二庭
                法  官    潘  翠  雪
右正本證明與原本無異。
如不服本判決，應於判決送達後十日內向本院提出上訴狀 (應附繕本) ，上訴於
臺灣高等法院。
                                        書記官    張  成  龍
中       華       民       國    九十二    年      九      月     三    日


司法院資訊處製作；財團法人民間司法改革基金會備份。
